臺灣基隆地方法院交通事件裁定
　　　　　　　　　　　　　 100年度交聲字第481號至第487號
移送機關即
原處分機關　交通部公路總局臺北區監理所基隆監理站
異　議　人
即受處分人　石秀妹
上列異議人即受處分人因違反道路交通管理處罰條例案件，對於
交通部公路總局臺北區監理所基隆監理站於民國100 年5 月25日
所為之處分（原處分案號：基監字第裁42-ZAQ133483、42-ZAQ13
3471、42-ZAQ133477、42-ZAQ133447、42-ZAQ133446、42-ZAP02
3225、42-ZAP023215號），聲明異議，本院裁定如下：
    主  文
異議均駁回。
    理  由
一、移送及原處分意旨略以：聲明異議人即受處分人石秀妹（下
    稱異議人）所有之車牌號碼1527－VZ號自用小客車，於附表
    所示違規時間行經國道高速公路泰山收費站、汐止收費站（
    詳如附表所示違規地點），均有「汽車行駛於應繳費之公路
    ，不依規定繳費（行駛電子收費車道，卡片餘額不足）」之
    違規事實，經催繳後，均未於繳費期限內繳款，內政部警政
    署國道公路警察局第一警察隊警員遂於民國100 年2 月11日
    開立如附表所示舉發違反道路交通管理事件通知單（下稱舉
    發通知單），以異議人有違反道路交通管理處罰條例第27條
    第1 項之行為，逕行舉發。異議人未於前揭舉發通知單所載
    應到案日期（均為100 年3 月13日）前到案陳述意見或聽候
    裁決，亦未於前揭期限繳納罰鍰結案，移送機關即原處分機
    關遂於100 年5 月25日，作成如附表所示違反道路交通管理
    事件裁決書，認異議人各次行為均違反道路交通管理處罰條
    例第27條第1 項，有「汽車行駛於應繳費之公路，不依規定
    繳費」之違規事實，各裁處「罰鍰新臺幣（下同）四千五百
    元」。前揭裁決書均於100 年5 月31日（移送書誤載為30日
    ）依法送達，異議人於100 年7 月18日提出申訴，再於 100
    年8 月25日具狀聲明異議，已逾道路交通管理處罰條例第87
    條之第1 項規定之20日等語。
二、異議意旨略以：因實際駕駛人係七十餘歲之老年人，且車籍
    地與戶籍地住址不同，以致罰款之掛號信件未領取，請求撤
    銷罰單云云。
三、按汽車行駛於應繳費之公路、橋樑、隧道或輪渡，不依規定
    繳費者，處汽車所有人或駕駛人三千元以上六千元以下罰鍰
    ，並追繳欠費；汽車通行於應繳通行費之公路，經收費站不
    依規定繳費者，徵收機關應向其追繳通行費及加收追繳作業
    費用；有第1 項違規行為者，另由公路主管機關依道路交通
    管理處罰條例第27條規定處罰之，道路交通管理處罰條例第
    27條第1 項、公路通行費徵收管理辦法第15條第1 項、第 3
    項分別定有明文。次按受處分人，不服第8 條主管機關所為
    之處罰，得於接到裁決書之翌日起20日內，向管轄地方法院
    聲明異議；交通法庭認聲明異議不合法律上之程式或其異議
    權已經喪失者，應以裁定駁回之。道路交通管理處罰條例第
    87條第1 項、同條例第89條後段所授權訂立之道路交通事件
    處理辦法第17條本文分別定有明文。故受處分人自應於上開
    規定期間內向法院聲明異議，倘受處分人逾期異議，即於法
    不合，法院自應裁定駁回。再者，處理違反道路交通管理事
    件，有關文書送達之程序，依行政程序法之規定；不能依行
    政程序法第72條規定對應受送達人之住居所、事務所或營業
    所為之或對其他得會晤應受送達人之處所送達，亦無法依同
    法第73條將文書付與有辨別事理能力之同居人、受僱人或應
    送達處所之接收郵件人員時，得將文書寄存送達地之地方自
    治或警察機關，並作送達通知書兩份，一份黏貼於應受送達
    人住居所、事務所、營業所或其就業處所門首，另一份交由
    鄰居轉交或置於該送達處所信箱或其他適當位置，以為送達
    ；由郵政機關為送達者，得將文書寄存於送達地之郵政機關
    ，行政程序法第74條第1 項及第2 項分別有明定。且依前開
    規定所為之寄存送達，並無準用民事訴訟法或刑事訴訟法關
    於寄存送達自寄存之日起10日生效之規定，是文書合法寄存
    送達後，當自寄存之日起即時生送達效力，且上開規定與憲
    法第16條保障人民訴訟權並無違背，亦經司法院大法官會議
    釋字第667 號解釋在案。
四、經查：異議人係自96年4 月17日起即設籍於「基隆市○○區
    ○○街480 號6 樓」，至其提出聲明異議之日止均無變動，
    有其戶籍資料在卷可參（均參卷內第15頁），且異議人於10
    0 年8 月25日提出之聲明異議狀，亦將上址列為其送達處所
    ，足見該處確為其住所。原處分機關所為如附表所示之違反
    道路交通管理事件裁決書，均係於100 年5 月25日作成，且
    均交郵政機關向異議人之上開戶籍地址為送達，惟未獲會晤
    應受送達人本人，亦無受領文書之同居人、受僱人或應受送
    達處所接收郵件人員，因而於100 年5 月31日，將該文書（
    即裁決書）寄存於基隆碇內郵局（基隆20支局），並作送達
    通知書二份，一份黏貼於應受送達人住居所門首，一份置於
    該受送達處所信箱或其他適當處所以為送達，有原處分機關
    送達證書在卷可憑（均參卷內第8 頁），並經本院向中華郵
    政股份有限公司基隆分公司以電話確認無誤（均參卷內第14
    頁公務電話紀錄）。依行政程序法第74條第1 、2 項之規定
    ，已於寄存之日即100 年5 月31日發生送達效力。因此，異
    議人自應於前揭裁決書送達之翌日（即100 年6 月1 日）起
    20日內向本院聲明異議，方屬合法，亦即至遲應於100 年 6
    月20日（該日係星期一，非假日或休息日）以前，具狀聲明
    異議或表示不服之意。然而，異議人係遲至100 年7 月18日
    始提出交通違規陳述單表示不服之意（均參卷內第5 頁），
    並於100 年8 月25日具狀聲明異議，顯已逾越上開法定異議
    期間，其聲明異議自屬不合法律上之程式，且屬無從補正之
    事項。揆諸上開說明，異議人對如附表所示處分聲明異議，
    於法不合，均應予駁回。
據上論斷，應依道路交通管理處罰條例第87條第2 項，道路交通
事件處理辦法第17條本文，裁定如主文。
中    華    民    國   100    年    11    月    30    日
                  交通法庭法  官  張婷妮
以上正本證明與原本無異。
對於本件裁定如有不服，應於收受送達後5日內，向本院提出抗
告書狀，敘述抗告之理由，抗告於臺灣高等法院。
中    華    民    國   100    年    11    月    30    日
                          書記官  連懿婷
附表：
┌────┬────┬────┬────┬──────┬────────┬──────┬────┬─────┐
│本院案號│違規時間│違規地點│繳費期限│  補繳通知  │舉發違反道路交通│ 交通裁決書 │處罰主文│ 裁決書之 │
│        │（民國）│        │（民國）│  帳單號碼  │管理事件通知單  │------------│        │ 送達證書 │
│        │        │        │        │            │（填單作成日期）│（裁決日期）│        │          │
├────┼────┼────┼────┼──────┼────────┼──────┼────┼─────┤
│100 年度│99年11月│泰山收費│100年1月│00000000000 │公警局交字第ZAQ │基監字第裁42│罰鍰新臺│100年5月31│
│交聲字第│30日21時│站南下第│10日    │            │133483號        │-ZAQ133483號│幣四千五│日寄存送達│
│481 號  │48分許  │11車道  │        │            │----------------│------------│百元    │          │
│        │        │        │        │            │  100年2月11日  │100年5月25日│        │          │
├────┼────┼────┼────┼──────┼────────┼──────┼────┼─────┤
│100 年度│99年11月│泰山收費│100年1月│00000000000 │公警局交字第ZAQ │基監字第裁42│罰鍰新臺│100年5月31│
│交聲字第│30日15時│站南下第│10日    │            │133471號        │-ZAQ133471號│幣四千五│日寄存送達│
│482 號  │38分許  │11車道  │        │            │----------------│------------│百元    │          │
│        │        │        │        │            │  100年2月11日  │100年5月25日│        │          │
├────┼────┼────┼────┼──────┼────────┼──────┼────┼─────┤
│100 年度│99年11月│泰山收費│100年1月│00000000000 │公警局交字第ZAQ │基監字第裁42│罰鍰新臺│100年5月31│
│交聲字第│30日18時│站北上第│10日    │            │133477號        │-ZAQ133477號│幣四千五│日寄存送達│
│483 號  │55分許  │10車道  │        │            │----------------│------------│百元    │          │
│        │        │        │        │            │  100年2月11日  │100年5月25日│        │          │
├────┼────┼────┼────┼──────┼────────┼──────┼────┼─────┤
│100 年度│99年11月│泰山收費│100年1月│00000000000 │公警局交字第ZAQ │基監字第裁42│罰鍰新臺│100年5月31│
│交聲字第│29日20時│站北上第│10日    │            │133447號        │-ZAQ133447號│幣四千五│日寄存送達│
│484 號  │43分許  │10車道  │        │            │----------------│------------│百元    │          │
│        │        │        │        │            │  100年2月11日  │100年5月25日│        │          │
├────┼────┼────┼────┼──────┼────────┼──────┼────┼─────┤
│100 年度│99年11月│泰山收費│100年1月│00000000000 │公警局交字第ZAQ │基監字第裁42│罰鍰新臺│100年5月31│
│交聲字第│29日19時│站南下第│10日    │            │133446號        │-ZAQ133446號│幣四千五│日寄存送達│
│485 號  │01分許  │11車道  │        │            │----------------│------------│百元    │          │
│        │        │        │        │            │  100年2月11日  │100年5月25日│        │          │
├────┼────┼────┼────┼──────┼────────┼──────┼────┼─────┤
│100 年度│99年11月│汐止收費│100年1月│00000000000 │公警局交字第ZAP │基監字第裁42│罰鍰新臺│100年5月31│
│交聲字第│29日20時│站北上第│10日    │            │023225號        │-ZAP023225號│幣四千五│日寄存送達│
│486 號  │58分許  │6車道   │        │            │----------------│------------│百元    │          │
│        │        │        │        │            │  100年2月11日  │100年5月25日│        │          │
├────┼────┼────┼────┼──────┼────────┼──────┼────┼─────┤
│100 年度│99年11月│汐止收費│100年1月│00000000000 │公警局交字第ZAP │基監字第裁42│罰鍰新臺│100年5月31│
│交聲字第│25日16時│站北上第│10日    │            │023215號        │-ZAP023215號│幣四千五│日寄存送達│
│487 號  │15分許  │6車道   │        │            │----------------│------------│百元    │          │
│        │        │        │        │            │  100年2月11日  │100年5月25日│        │          │
└────┴────┴────┴────┴──────┴────────┴──────┴────┴─────┘